臺灣桃園地方法院民事判決　　　　　　　　　　　　　九十三年度訴字第五○三號
　　原　　　告　乙○○
　　訴訟代理人　葉宏基律師
　　被　　　告　弘大精密股份有限公司
　　法定代理人　甲○○
　　訴訟代理人　康文毅律師
右當事人間確認股東會會議決議無效事件，經本院於中華民國九十三年七月二十一日
言詞辯論終結，判決如左：
    主      文
確認被告弘大精密股份有限公司民國九十二年十一月二十八日所召開之臨時股東會會
議、董事會會議不成立。
訴訟費用由被告負擔。
    事      實
一、原告方面：
（一）聲明：
（１）先位聲明：如主文所示。
（２）備位聲明：確認被告弘大精密股份有限公司民國九十二年十一月二十八日所召
      開之臨時股東會會議、董事會會議無效。
（３）訴訟費用由被告負擔。
（二）陳述：
（１）先位聲明部分：原告係被告公司持有一百二十七萬五千股之股東，被告公司於
      九十二年十一月二十八日召開臨時股東會，竟未召集董事會決議且未通知原告
      及其他股東，而由無召集權人之董事長甲○○自行召集，被告公司九十二年十
      一月二十八日召開之臨時股東會自屬不成立。而被告公司同日召集之董事會亦
      屬不成立。且嗣後原告發覺系爭股東會竟係甲○○一人明知其他股東未出席而
      虛偽記載出席股東代表股數六百萬股，原告向被告公司法定代理人甲○○主張
      系爭股東會、董事會不成立，甲○○竟明知系爭股東會係不實記載之文件而向
      經濟部辦理被告公司變更登記，又甲○○未經原告同意擅自盜用原告之印章，
      向經濟部辦理公司變更董、監人員名單登記，甚至偽造訴外人鄭年雅之印章，
      用印於九十二年十二月二十八日之董事會出席欄，顯見兩造就系爭股東會會議
      容有爭議，即有確認判決法律上利益，原告自得依公司法第一百九十一條訴請
      確認系爭股東會及董事會會議不成立。
（２）備位聲明部分：被告公司於九十二年十一月二十八日召開臨時股東會，竟未召
      集董事會決議且未通知原告及其他股東，而由無召集權人甲○○自行召集，被
      告公司九十二年十一月二十八日召開臨時股東會自屬無效，而被告公司同日召
      集之董事會議亦屬無效。
（三）對被告抗辯所為之陳述：被告表示對系爭臨時股東會確係由無召集權人之被告
      公司董事長甲○○所召集乙節不爭執，惟被告公司之不爭執陳述，若苟係甲○
      ○訴訟上陳述，原告主張甲○○並非被告公司之法定代理人，不得為裁判上擬
      制自認，故被告辯稱對系爭股東會、董事會確係甲○○所召集不爭執，應不發
      生訴訟法上效果，被告公司在無法定代理人情形下，其餘訴訟上不爭執之訴訟
      行為真意為何？實有疑義。故被告以其不爭執之事項抗辯本件無確認判決法律
      上之利益，實不足採。被告公司既已向經濟部辦理九十二年十一月二十八日臨
      時股東會會議、董事會之登記，並改選董監事且辦理增資，又被告提出之「董
      事願任同意書」顯係偽造，原告法律上地位顯有受侵害之危險，此項危險得以
      確認判決除去之，本件自有受確定判決之法律上利益。
（四）證據：提出變更登記表、股東臨時會議事錄、董事會議事錄、董事願任同意書
      各一份為證；並聲請本院向經濟部中部辦公室函調被告公司於九十二年十一月
      二十八日臨時股東會、董事會會議記錄之相關所有文件資料；及聲請本院通知
      證人甲○○、徐福珍。
二、被告方面：
（一）聲明：原告之訴駁回。
（二）陳述：被告公司對原告主張九十二年十一月二十八日召開之臨時股東會，係由
      無召集權人董事長甲○○召集，故該次臨時股東會自屬無效等情不爭執，被告
      正籌備另行召開董事會及臨時股東會事宜，被告公司本屬原告與被告公司董事
      長甲○○及其他股東共同出資設立之家族公司，且原告對於系爭臨時股東會改
      選董事、監察人案，決議改選原告為被告公司董事乙節，亦無反對之意思表示
      ，此由原告親自署押之「董事願任同意書」即可知悉。故原告之權利或其他法
      律上之地位並無不安之危險，原告顯無即受確認判決之法律上利益。
（三）證據：提出董事願任同意書一紙為證。
    理      由
甲、程序事項：
一、按「訴狀送達後，原告不得將原訴變更或追加他訴。但有下列各款情形之一者不
    在此限：二、請求之基礎事實同一者。七、不甚礙被告之防禦及訴訟之終結者。
    」民事訴訟法第二百五十五條第一項第二款、第七款分別定有明文。又民事訴訟
    法第二百五十五條第一項第二款所稱之請求之基礎事實同一者，係指變更或追加
    之訴與原訴之主要爭點有其共同性，各請求利益之主張在社會生活上可認為同一
    或關連，而就原請求之訴訟及證據資料，於審理繼續進行在相當程度範圍內具有
    同一性或一體性，得期待於後請求之審理予以利用，俾先後兩請求在同一程序得
    加以解決，避免重複審理，進而為統一解決紛爭者，即屬之。本件原告原起訴請
    求確認被告公司於九十二年十一月二十八日所召開之臨時股東會會議、董事會會
    議不成立，嗣後變更前述聲明為先位聲明，並追加備位聲明為確認被告公司九十
    二年十一月二十八日所召開之臨時股東會會議、董事會會議無效。揆諸前揭說明
    ，原告請求之基礎事實為確認被告公司九十二年十一月二十八日所召開之臨時股
    東會會議、董事會會議不成立或無效，堪認二者之基礎事實應屬同一，且無礙於
    被告之防禦及訴訟之終結，依法應予准許，合先敘明。
二、確認之訴之目的非如給付之訴在於現實的強制被告為義務的履行，亦與形成之訴
    在變動當事人間之法律關係不同，而僅單純從觀念上為權利判定以解決紛爭，因
    此，在概念上，無論何人之間，只要對於某一法律關係之成立與否有所爭執，均
    得提起請求以判決確定，其為法律關係主體之當事人，得以提起並無疑問。又「
    法律關係之存在否不明確，致原告在私法上之地位有受侵害之危險，而此危險得
    以對於被告之確認判決除去之者，即得依民事訴訟法第二百四十七條之規定提起
    確認之訴。」最高法院五十二年度台上字第一九二二號民事判例著有明文。而股
    份有限公司之「股東會」係指：股東就公司之業務為個別之意思表示，並加以決
    議，從而以之形成公司之意思決定之股份有限公司之最高必要機關。又鑑於股份
    有限公司之股東人數通常較多，無法使每一股東皆參與公司之營運及管理，且在
    股東有限責任原則之因素下，亦非每位股東咸有志於公司之經營，因此公司法乃
    創設居於意思決定機關地位之股東會，作為股份有限公司之法定必備機關，透過
    多數決原理之運用，以形成股東之集體意志。股東會得進行改選董事、監察人、
    變更章程、公司解散、合併等事項之決議，所有股東就股東會所進行表決之議案
    皆有於會議中表達意思之權利。
三、本件被告雖抗辯九十二年十一月二十八日所召開之臨時股東會，確係未召集董事
    會決議且未通知原告及其他股東，而由無召集權人之董事長甲○○自行召集，且
    即將在近期內再次召開臨時股東會，原告顯無確認利益云云。惟原告為被告公司
    之股東，被告於前述九十二年十一月二十八日臨時股東會中進行現金增資、修改
    公司章程並且改選董事、監察人等議案，並通過被告公司現金增資三百萬元，由
    股本六千萬元增至六千三百萬元，有關增資事宜授權董事會辦理。且選任被告法
    定代理人甲○○、原告、訴外人鄭年雅三人為董事、訴外人黃寶珠為監察人。旋
    於同日召集被告公司董事會進行選任董事長議案，並由出席董事甲○○、訴外人
    鄭年雅二人同意推選甲○○為董事長等情，此有被告公司股東臨時會議事錄、董
    事會議事錄各一份附卷足憑，堪信為真。嗣後被告公司更將前述臨時股東會、董
    事會會議記錄送交經濟部進行股份有限公司變更登記等情，均為被告所不爭執，
    顯見原告就該次臨時股東會之參與權確因被告公司之行為而受損，嗣後被告公司
    更以該次無召集權人召集之臨時股東會決議選任董事，召開董事會，並選任甲○
    ○為董事長，甚至向主關機關申請變更登記，足認被告公司業已依該次臨時股東
    會之決議進行對外部之法律行為，而非如被告於本院訴訟程序中所為之不爭執陳
    述，是本院認定兩造間對於前述臨時股東會之成立與否確生爭議，本件原告自有
    確認利益無誤。
四、原告雖主張，本件被告公司九十二年十一月二十八日臨時股東會會議、董事會會
    議不成立或無效，則該次董事會會議中所選出之董事長即被告公司法定代理人甲
    ○○即無合法代理權限，請求本院選任臨時管理人云云。惟按「董事任期屆滿而
    不及改選時，延長其執行職務至改選董事就任時為止。」公司法第一百九十五條
    第二項前段定有明文。是本院認縱令被告公司該次臨時股東會不成立、嗣後召開
    之董事會所選任之董事長即本件被告公司法定代理人甲○○決議為無效，因被告
    之法定代理人原即為甲○○，則類推適用公司法第一百九十五條第二項前段之意
    旨，甲○○仍得擔任本件被告公司之法定代理人。
乙、得心證之理由：
一、原告起訴主張：其為被告公司之股東，被告公司於九十二年十一月二十八日召開
    臨時股東會，竟未召集董事會決議且未通知原告及其他股東，而由無召集權人之
    董事長甲○○自行召集，被告公司九十二年十一月二十八日召開之臨時股東會自
    屬不成立，而被告公司同日召集之董事會亦屬不成立等情，爰依公司法第一百九
    十一條訴請確認系爭股東會及董事會會議不成立。被告對原告主張九十二年十一
    月二十八日召開之臨時股東會，係由無召集權人董事長甲○○召集，故該次臨時
    股東會自屬無效等情不爭執，且正籌備另行召開董事會及臨時股東會事宜。原告
    對於系爭臨時股東會改選董事、監察人案，決議改選原告為被告公司董事乙節，
    並無反對之意思表示，故原告之權利或其他法律上之地位並無不安之危險，原告
    顯無即受確認判決之法律上利益等語置辯。
二、兩造不爭執之要旨：
（一）原告係被告公司持有一百二十七萬五千股之股東。
（二）被告公司於九十二年十一月二十八日召開臨時股東會，並未召集董事會決議且
      未通知原告及其他股東，而由無召集權人之董事長甲○○自行召集。
三、本件之爭點在於：被告公司於九十二年十一月二十八日召開臨時股東會，究竟是
    否確因無召集權人之董事長甲○○自行召集而自始不成立，被告公司同日召集之
    董事會是否亦屬不成立。經查：
（一）按「當事人主張之事實，經他造於準備書狀內或言詞辯論時或在受命法官、受
      託法官前自認者，無庸舉證。」、「當事人對於他造主張之事實，於言詞辯論
      時不爭執者，視同自認。」民事訴訟法第二百七十九條第一項、第二百八十條
      第一項分別定有明文。本件被告公司之法定代理人甲○○對於原告主張九十二
      年十一月二十八日召開之臨時股東會，係由無召集權人即董事長甲○○自行召
      集乙情不爭執，揆諸前述說明，即應認原告之主張與事實相符。
（二）繼按「股東會除本法另有規定外，由董事會召集之。」公司法第一百七十一條
      規定甚明。「無召集權人召集之股東會所為之決議所以為當然無效，係因股東
      會應由有召集權人召集，其由無召集權人召集之股東會，既非合法成立之股份
      有限公司之意思機關，自不能為有效之決議，此與公司法第一百九十一條規定
      股東會決議之內容違反法令或章程者無效，迥然有異。」最高法院七十年台上
      字第二二三五號民事判決亦著有明文。被告雖抗辯正籌備另行召開董事會及臨
      時股東會事宜，被告公司本屬原告與被告公司法定代理人甲○○及其他股東共
      同出資設立之家族公司，且原告對於系爭臨時股東會改選董事、監察人案，決
      議改選原告為被告公司之董事等事宜，皆無反對之意思表示，並提出由原告親
      自署押之「董事願任同意書」為證云云。然查，系爭臨時股東會係由無召集權
      人之被告公司法定代理人甲○○所召集，依前所述，係屬無召集權人所召集之
      臨時股東會，則該次臨時股東會之組成即非合法成立之股份有限公司之意思機
      關，自不能為有效之決議，該次臨時股東會中所選任之董事決議亦應屬無效，
      縱認原告簽署該紙董事願任同意書乙節為真，亦不生就任董事之法律效果，況
      九十二年十一月二十八日當日，被告公司所召開之臨時股東會是否由有召集權
      人召開此點既為臨時股東會成立與否之先決條件，自不因原告是否簽署董事願
      任同意書而得補正，況被告公司遲至本院言詞辯論終結前，皆未重新以有召集
      權之董事會召開臨時股東會，是本院認原告起訴請求確認被告公司九十二年十
      一月二十八日所召開之臨時股東會會議、董事會會議不成立，即屬於法有據，
      應予准許。
四、據上論結，原告之訴為有理由，依民事訴訟法第七十八條，判決如主文。
中　　　華　　　民　　　國　　九十三　　年　　　七　　　月　　二十三　　日
                                        臺灣桃園地方法院民事第一庭
~B法　　　官　陳清怡
右為正本係照原本作成
如對本判決上訴須於判決送達後廿日內向本院提出上訴狀
中　　　華　　　民　　　國　　九十三　　年　　　七　　　月　　 十三　　 日
~B書　記　官　黃楓茹
